臺灣橋頭地方法院刑事判決
111年度簡上字第18號
上  訴  人
即  被  告    鍾承祐
上列上訴人即被告因公共危險等案件，不服本院橋頭簡易庭中華
民國110年12月29日110年度簡字第1670號第一審簡易判決（聲請
簡易判決處刑案號：110年度偵字第6268號），提起上訴，本院
管轄之第二審合議庭判決如下：
    主  文
上訴駁回。
    事實及理由
一、審理範圍：本件原審判決後，上訴人即被告（下稱被告）初
    就原判決提起上訴時並未特別聲明上訴範圍，嗣被告於民國
    111年6月17日本院準備程序時，聲明僅就酒駕部分上訴，有
    本院準備程序筆錄1份附卷可稽（見簡上卷第133頁），於本
    院審理程序時仍維持相同意見（見簡上卷第169頁），是公
    然侮辱部分不在本院審理範圍，先予敘明。
二、本案經本院第二審審理結果，認原判決認事用法均無違誤，
    量刑亦屬妥適，應予維持，爰依刑事訴訟法第455條之1第3
    項、第373條規定，本判決之事實、證據及理由，除證據部
    分另補充：「被告於本院第二審所為之自白（見簡上卷第13
    5、170頁）」外，其餘均引用第一審判決書之記載（如附件
    ）。
三、證據能力
　　㈠被告之辯護人雖為其辯稱強制抽血違憲無證據能力云云（
      見簡上卷第171頁），然查：
　　　⒈按民國102年1月30日修正公布之道路交通管理處罰條例
        第35條第5項規定：「汽車駕駛人肇事拒絕接受或肇事
        無法實施第1項測試之檢定者，應由交通勤務警察或依
        法令執行交通稽查任務人員，將其強制移由受委託醫療
        或檢驗機構對其實施血液或其他檢體之採樣及測試檢定
        。」（108年4月17日修正，僅微調文字，規範內容相同
        ，並移列為同條第6項；111年1月28日修正同條規定，
        本項未修正）牴觸憲法第8條保障人身自由、第22條保
        障身體權及資訊隱私權之意旨，應自本判決公告之日起
        ，至遲於屆滿2年時失其效力。又本判決公告前，已依
        上開規定實施相關採證程序而尚未終結之各種案件，仍
        依現行規定辦理（參照司法院憲法法庭111年度憲判字
        第1號判決主文）。查本案案發時間為110年5月1日，係
        於上開判決公告日111年2月25日前，自應依照現行規定
        辦理。
　　　⒉被告發生交通事故後，警方到場表示需做酒測程序，被
        告一再推拖甚至侮辱員警，後又表示有受傷希望先送醫
        ，到醫院後被告雖一度表示願意配合吹氣酒精測試，但
        一再用不當方式致無法完成測試，態度反覆不定拖延時
        間，因恐時間過長會使酒精濃度下降或消失造成他方當
        事人爭議，故委託請院方抽血完成檢驗等情，有高雄市
        政府警察局旗山分局111年3月21日高市警旗分偵字第11
        170548100號函暨檢附之職務報告可考（見簡上卷第49
        至51頁）。被告於本院審理時陳稱：我有告訴警察我拒
        絕酒測等語（見簡上卷第185頁），且本院審諸被告前
        已有多次酒駕紀錄，有其臺灣高等法院被告前案紀錄表
        可查（見簡上卷第161至166頁），理應知悉如何使用呼
        氣酒精濃度測試儀器，如被告有意配合僅需數秒且在交
        通事故現場即可完成，根本無需至醫院方為之。又依被
        告當時與員警發生衝突，顯無配合其等執行公務之意，
        是被告刻意拖延施測時間，有肇事後拒絕接受呼氣酒精
        測試之情，已堪認定，執行交通勤務警察自得依現行規
        定將被告移由醫療機構實施血液採樣。
　　　⒊從而，依上揭判決意旨，員警強制抽血檢驗程序依現行
        規定即道路交通管理處罰條例第35條第6項規定辦理，
        即屬合法。被告之辯護人所辯，不足採信。
　　㈡按被告以外之人於審判外之言詞或書面陳述，除法律有規
      定者外，不得作為證據，刑事訴訟法第159 條第1 項固定
      有明文。惟被告以外之人於審判外之陳述，雖不符前4 條
      之規定，而經當事人於審判程序同意作為證據，法院審酌
      該言詞陳述或書面陳述作成時之情況，認為適當者，亦得
      為證據。當事人、代理人或辯護人於法院調查證據時，知
      有第159 條第1 項不得為證據之情形，而未於言詞辯論終
      結前聲明異議者，視為有前項之同意，刑事訴訟法第159 
      條之5 亦規定甚明。除酒測之證據能力已如前述外，本件
      作為證據使用之相關審判外陳述，未經檢察官及被告、辯
      護人於本院審理過程中聲明異議，本院並審酌該等陳述作
      成時之情況正常，所取得過程並無瑕疵，且與本案相關之
      待證事實具有關連性，認適當作為證據，依前開刑事訴訟
      法第159 條之5之規定，認上開陳述具有證據能力。至其
      餘非供述證據部分，本院查無有何違反法定程序取得之情
      形，復經本院於審理中踐行證據調查程序，依刑事訴訟法
      第158條之4之反面解釋，認有證據能力。
四、被告上訴意旨略以：當晚我在家獨自喝藥酒，緩解先前車禍
    的疼痛，表哥帶啤酒來找我商量修理祖堂之事，沒想到我有
    精神疾病的二姊跑出去，情急之下開車尋找才發生車禍。這
    個家從母親離世就不成一個家，高齡85歲的父親摔倒住院，
    二姊有精神分裂症，兒子也因自小缺乏母親陪伴常鬧自殺，
    如果沒有我賺錢及照顧他們，他們如何維生等語。
五、駁回上訴之理由
　　㈠按刑事審判旨在實現刑罰權分配之正義，故法院對有罪被
      告之科刑，應符合罪刑相當原則，使輕重得宜，罰當其罪
      ，以契合社會之法律感情，故刑法第57條明定科刑時應審
      酌一切情狀，尤應注意該條所列各款事項以為科刑輕重之
      標準，俾使法院就個案之量刑，能斟酌至當；然若量刑時
      已斟酌刑法第57條各款所列之情狀，而未逾越法定刑度之
      範圍，亦無濫用權限之情形，則其量刑之輕重，即屬事實
      審法院得依職權自由裁量之事項，不得任意指摘為違法（
      最高法院75年度台上字第7033號、72年度台上字第6696號
      判決要旨參照）。
　　㈡查原審已審酌被告飲用酒類後，呼氣酒精濃度高達每公升1
      .2585毫克，仍率然駕車上路，並肇事發生實害，顯然漠
      視自身及其他用路人生命、身體及財產之安全；復考量其
      有多次酒駕前科（累犯部分不予重複評價），兼衡其犯後
      態度及於警詢自陳專科之智識程度、小康之家庭經濟狀況
      等一切情狀，就被告酒駕部分量處有期徒刑6月併科罰金7
      萬5,000元，並諭知如易科罰金及易服勞役之折算標準，
      堪認原審已就量刑事項詳加審酌。依上開犯罪情節，尚難
      認有上訴意旨所指瑕疵，是原審量刑無違反比例原則或有
      量刑不當之情事。
　　㈢被告以前詞置辯，然查：
　　　⒈被告本身為中低收入戶，有高雄市○○區000○0○0○○市○區○
        ○○00000000000號函、高雄市政府社會局高市○○區○○000
        00000000號函可參（見簡上卷第127、99頁），並有持
        續性憂鬱症，其二姊則因妄想型思覺失調症有中度身心
        障礙，分別有聖星診所、衛生福利部旗山醫院診斷證明
        書、中華民國身心障礙證明可考（見簡上卷第67、69、
        13頁），其父親在養護中心，有高雄市○○養護中心服務
        對象在院證明書可佐（見簡上卷第97頁），是被告所辯
        其二姊有精神疾病，有高齡父親需照顧等情確屬實情。
        被告自承本身販賣麻油維生，經濟狀況並非穩定，又需
        照顧具有疾病、高齡之親屬，固可認其承受莫大之壓力
        而身心俱疲。
　　　⒉然其陳稱：我知道酒後駕車本身就不對，但是我三次酒
        駕都是為了找我姊姊，我姊姊患有精神疾病30年，社工
        有跟我說鑑定出來送安養院或是精神療養院。每次求助
        ，警員來了就說你姊又跑了，鄉下地方很會傳，就傳到
        其他村莊，所以我就不想麻煩警察。有一次我喝了酒我
        報警，警察來說他們找不到，我說去哪邊找找看，真的
        就找到了。我大姊回來就是1,000、2,000元幫忙我們一
        下等語（見簡上卷第185至188頁），是其姊姊之精神病
        症並非晚近始發作，係屬長期而可預見偶有發作可能，
        被告對此早能加以防免。無論係陪同二姊就醫、穩定服
        藥以控制病情，或委由社工協助導入外部社會福利資源
        ，與親屬如大姊、表哥、成年子女分擔照顧責任，均有
        機會減輕自己身上之重擔。被告既然早已知悉身心障礙
        之二姊可能臨時外出，亦可選擇避免飲用酒類，以免不
        時須駕駛交通工具時構成酒駕；或明確告知員警本身有
        飲酒不便駕車，但可乘車偕同員警找尋二姊，員警自無
        可能要求飲酒之被告自行駕車。據被告前開所述，本案
        已非其首次因姊姊外出而酒駕，被告處境固然值得同情
        ，然實未見被告在經歷過去酒駕的刑罰後，因而做出任
        何改變。
　　　⒊被告於96年時即因違背安全駕駛案經臺灣臺南地方法院9
        6年度交簡字第156號判決罰金7萬元確定，又於101年間
        因同案由經臺灣高雄地方法院101年度交簡字第1081號
        判決有期徒刑5月確定，再於107年間因同案由經臺灣高
        雄地方法院107年度交簡字第2529號判決判處有期徒刑5
        月、罰金2萬元確定，復於108年間因同案由經本院以10
        8年度交簡字第718號判決判處有期徒刑3月確定，末於1
        09年間因同案由經本院以109年度交簡字第1416號判決
        判處有期徒刑6月、罰金7萬元確定，有其臺灣高等法院
        被告前案紀錄表可參（累犯部分不予重複評價）。故本
        案已為被告歷來第六次、五年內第四次再犯酒駕，以此
        反覆再犯之次數及頻率甚高，且相較於前次酒駕之刑度
        為有期徒刑6月、罰金7萬元，本案原審判決有期徒刑6
        月、罰金7萬5,000元，僅提高罰金刑5,000元，難認有
        何過重之情。
　　　⒋近年來因酒駕事故頻傳，立法者不斷提高刑度，政府亦
        加強宣導相關交通法令、取締酒後駕車，期能有效遏阻
        酒駕行為。本案被告之血液酒精濃度為251.7mg/dl，換
        算呼氣酒精濃度為每公升1.2585毫克，遠遠高於法定呼
        氣酒精濃度每公升0.25毫克之標準，且當時肇生交通事
        故，被告拒絕酒測並要求就醫，而已延宕一段時間，可
        以反推認其駕車上路時酒精濃度理應更高。被告自陳：
        我真的很有福氣喝了這麼多酒，還沒有撞到人怎樣(指
        雙方並無大礙)，只有車子擦傷等語（見簡上卷第188頁
        ），但酒駕之危險性殊不能僅是從事後有無傷亡反推，
        以被告酒測值之高、又急於尋找親人而顯慌亂，其操控
        力及反應能力均不適合再行駕駛車輛。被告明知自己混
        用兩種以上酒類，且早知其二姊經常深夜外出，實有機
        會選擇不為本案犯行，仍視法令為無物，不顧政府之禁
        令、宣導，更漠視自身、其餘公眾之生命、身體安全，
        況以刑法第185條之3第1項之法定刑以觀，可處兩年以
        下有期徒刑，得併科20萬元以下罰金，原審所量處之刑
        度僅屬輕度之刑，要無輕重失衡或偏執一端之情形。
　　㈣綜上，原審就被告量刑部分並無不當，上訴意旨執前詞指
      摘原審判決量刑過重，經核無理由，應駁回上訴。又檢察
      官、被告就被告係屬累犯並應加重其刑一節，並未爭執，
      參照最高法院刑事大法庭110年度台上大字第5660號判決
      之意旨，不具溯及既往之效力，則原審在上開判決宣示前
      ，依職權調查後，認被告符合累犯之要件並裁量加重後所
      為之處刑，本院自不能據以撤銷原判決，附此敘明。
據上論斷，應依刑事訴訟法第455條之1第1項、第3項、第368條
、第373條，判決如主文。
本案經檢察官彭斐虹提起公訴，檢察官鍾葦怡到庭執行職務。
中　　華　　民　　國　 111 　年　　 9　　月　　27 　　日
     　　　　　　 刑事第一庭    審判長法　官  楊智守
　　　　　　　　　
                                      法　官  林  筠
　　　　　　　　　　　　　　　　　　　
                                      法　官  王奕華
不得上訴
中　　華　　民　　國　 111 　年　　 9　　月　　27 　　日
                                      書記官  莊琬婷
附錄本判決論罪科刑法條：
中華民國刑法第185條之3第1項
駕駛動力交通工具而有下列情形之一者，處2年以下有期徒刑，
得併科20萬元以下罰金：
一、吐氣所含酒精濃度達每公升零點二五毫克或血液中酒精濃度
    達百分之零點零五以上。
二、有前款以外之其他情事足認服用酒類或其他相類之物，致不
    能安全駕駛。
三、服用毒品、麻醉藥品或其他相類之物，致不能安全駕駛。
附件
臺灣橋頭地方法院刑事簡易判決　　　　 110年度簡字第1670號
公　訴　人　臺灣橋頭地方檢察署檢察官
被　　　告　鍾承祐
上列被告因妨害公務案件，經檢察官提起公訴（110年度偵字第6
268號），嗣因被告自白犯罪，本院認宜以簡易判決處刑（原案
號：110年度審易字第446號），爰不經通常審理程序，裁定逕以
簡易判決處刑如下：
    主  文
鍾承祐犯不能安全駕駛動力交通工具罪，累犯，處有期徒刑陸月
，併科罰金新臺幣柒萬伍仟元，有期徒刑如易科罰金，罰金如易
服勞役，均以新臺幣壹仟元折算壹日。又犯侮辱公務員罪，處拘
役壹拾日，如易科罰金，以新臺幣壹仟元折算壹日。
    事實及理由
一、鍾承祐於民國110年5月1日22時許，在其位於高雄市○○區○○
    路0段00巷00號住處飲用藥酒、啤酒後，其呼氣酒精濃度達
    每公升0.25毫克以上之不能安全駕駛動力交通工具之程度，
    仍於同日23時許，基於不能安全駕駛動力交通工具之犯意，
    駕駛車牌號碼000-0000號自用小客車上路。嗣於同日23時20
    分許，行經高雄市○○區○○路00○00號旁，與陳○○所駕駛之車
    牌號碼000-0000號自用小客車發生擦撞（陳○○未受傷），警
    員黃璿庭、朱永安獲報到場處理，並欲對鍾承祐進行酒測，
    詎鍾承祐明知警員黃璿庭、朱永安為依法執行勤務之公務員
    ，竟基於侮辱公務員之犯意，當場以「幹你娘」一語辱罵依
    法執行職務之警員黃璿庭、朱永安（公然侮辱部分未據告訴
    ），經警當場逮捕並送往衛生福利部旗山醫院就診，嗣委請
    醫護人員對其抽血檢驗，驗得其血液中之酒精濃度為251.7m
    g/dl（即百分之0.2517），換算呼氣酒精濃度為每公升1.25
    85毫克，始查悉上情。
二、上開犯罪事實，業據被告鍾承祐於於本院準備程序中坦承不
    諱，並有警員黃璿庭、朱永安製作之職務報告書、高雄市政
    府警察局舉發違反道路交通管理事件通知單、警員職務報告
    、血液中酒精濃度檢驗報告、譯文表、A3類道路交通管理事
    故調查紀錄表、道路交通管理事故現場圖、道路交通管理事
    故調查告表、現場採證照片、警方密錄器截圖影像、行車紀
    錄器光碟、警方密錄器光碟等件在卷可稽，足認被告之任意
    性自白與事實相符。本案事證明確，被告犯行堪以認定，應
    依法論科。
三、論罪科刑：
(一)核被告所為，係犯刑法第185條之3第1項第1款之不能安全駕
    駛動力交通工具罪、同法第140條第1項前段之侮辱公務員罪
    。起訴意旨認被告以「幹你娘」足以貶損他人人格及社會評
    價之言語，辱罵在場依法執行職務之警員黃璿庭、朱永安之
    行為，係犯刑法第135條第1項之妨害公務執行罪，尚有未合
    ，惟因二者基本社會事實同一，另被告亦已就基本社會事實
    為辯駁，而對照變更後適用法條與起訴法條，前者之法律效
    果顯較後者輕微，故對被告之程序、實體利益均無影響，爰
    予以變更起訴法條。另被告所犯侮辱公務員罪部分，因該罪
    屬妨害公務罪章之罪，其所侵害者為國家法益而非個人法益
    ，故被告雖係於警員黃璿庭、朱永安2位公務員執行職務時
    當場侮辱，仍屬單純一罪，附此敘明。被告所犯上開2罪，
    犯意各別，行為互殊，應予分論併罰。
(二)被告前因酒後駕車公共危險案件，經本院以109年度交簡字
    第1416號判決處有期徒刑6月確定，於109年9月21日易科罰
    金執行完畢一情，有臺灣高等法院被告前案紀錄表在卷可考
    ，其於有期徒刑執行完畢後，5年內故意再犯本件有期徒刑
    以上之罪，為累犯。本院考量被告所犯上開前案刑罰經執行
    後，竟仍不知警惕，又犯本件罪質完全相同之不能安全駕駛
    動力交通工具罪，足見前案之罪責及處罰未達矯正被告行為
    、預防再犯之目的，再斟酌釋字第775號解釋力求被告罪刑
    相當之意旨，認本案被告所犯之不能安全駕駛動力交通工具
    罪部分，應依刑法第47條第1項規定，加重其刑。至被告所
    犯侮辱公務員罪部分，則與上開前案所犯之罪罪質不同，本
    院斟酌司法院大法官釋字第775號解釋意旨，並依被告所應
    負擔之罪責裁量後，尚難認被告有何特別惡性或對刑罰反應
    力特別薄弱之情形，爰不引用刑法第47條之規定加重其刑。
(三)爰審酌被告於飲用酒類後，呼氣酒精濃度高達每公升1.2585
    毫克，仍率然駕車上路，並肇事發生實害，顯然漠視自身及
    其他用路人生命、身體及財產之安全；復對依法執勤之員警
    口出穢語辱罵，無視公權力，所為實有不該，復考量其有多
    次酒駕前科（累犯部分不予重複評價，上開前案紀錄表參照
    ），卻不知警惕而再犯本案之罪，兼衡其犯後態度及於警詢
    自陳專科之智識程度、小康之家庭經濟狀況等一切情狀，分
    別量處如主文所示之刑，併諭知易科罰金及易服勞役之折算
    標準。另就所犯侮辱公務員罪之罪刑，諭知易科罰金之折算
    標準，以資懲儆。
四、依刑事訴訟法第449條第2項、第3項、第454條第1項、第300
    條，逕以簡易判決處刑如主文。本案經檢察官彭斐虹提起公
    訴。
中　　華　　民　　國   110    年    12   月   29  日
                  橋頭簡易庭  法  官  簡祥紋
以上正本證明與原本無異。
如不服本判決，應於判決送達之日起20日內向本院提出上訴書狀
。
中　　華　　民　　國   110    年    12   月   30  日
                              書記官  陳佳彬
附錄論罪之法條：
中華民國刑法第140條第1項
於公務員依法執行職務時，當場侮辱或對於其依法執行之職務公
然侮辱者，處6月以下有期徒刑、拘役或3千元以下罰金。
中華民國刑法第185條之3第1項
駕駛動力交通工具而有下列情形之一者，處2年以下有期徒刑，
得併科20萬元以下罰金：
一、吐氣所含酒精濃度達每公升零點二五毫克或血液中酒精濃度
    達百分之零點零五以上。
二、有前款以外之其他情事足認服用酒類或其他相類之物，致不
    能安全駕駛。
三、服用毒品、麻醉藥品或其他相類之物，致不能安全駕駛。